【裁判字號】    90,自,78
【裁判日期】    900521
【裁判案由】    詐欺
【裁判全文】
臺灣高雄地方法院刑事判決                              九十年度自字第七八號
    自  訴  人  乙○○○股份有限公司
    代  表  人  甲○○
    被      告  丙○○
右列被告因詐欺案件，經自訴人提起自訴，本院判決如左：
    主  文
丙○○意圖為自己不法之所有，以詐術使人將本人之物交付，處有期徒刑參月，如易
科罰金，以參佰元折算壹日，緩刑貳年。
    事  實
丙○○於民國八十九年十月底某日，至設於高雄市○○區○○路一六七號之乙○○○
股份有限公司（以下簡稱科鏄公司）應徵工作，約定自該月三十日起正式上班。嗣其
因積欠債務無力清償而債權人索償甚急，竟意圖為自己不法之所有，於到職後第四日
即八十九年十一月三日，佯稱欲繳交房屋貸款需款應急，利用該公司不知情之員工陳
存金向該公司借支新台幣（下同）五萬六千元，並允諾所借之款項自其每月之薪水中
扣除一萬五千元償還之。詎丙○○自得款當日下午以繳交貸款為由外出後便未返回公
司，次日去電科鏄公司以其妻生病為由，表示無法至公司上班，經陳存金發覺有異，
於一週後電詢，方知曾某之妻並未住院，亦無繳交貸款一事，始知受騙。
    理  由
一、訊據被告丙○○固未否認以繳交房屋貸款為由，向科鏄公司借支五萬六千元，約
    定於每月薪水中扣除一萬五千元清償之事實，惟矢口否認有詐欺之故意，辯稱：
    係因太多天未上班，自覺對不起老闆，且嗣後詢問老闆，亦表示無法讓伊繼續在
    該公司工作，所以才沒有回去云云。然查：被告受雇後第四天便向公司借支，並
    同意所欠之款項於日後薪資中扣除，卻於取得前開款項後便不見蹤影，加以其並
    未否認事實上並無繳交貸款一事，而其妻生病住院使之無法上班亦非真實，復無
    法提出其未能至科鏄公司繼續工作之正當理由，其羅織不實理由向科鏄公司借款
    ，並允諾以日後之薪資清償，使該公司陷於錯誤，以為被告有繼續在該公司工作
    之意思，而同意借支並交付財物在先，借得款項後又無正當理由未繼續至公司工
    作，足見其自始無清償該等款項之意思，而具不法所有之意圖甚明，其前開所辯
    無非事後卸責之詞，並不足採，此外，復有被告至該公司任職時填具之履歷表影
    本及借支時所出具之現金借支單影本各一紙在卷足憑，復經證人即科鏄公司人員
    陳存金證述屬實，本件事證明確，被告詐欺取財之犯行洵堪認定。
二、核被告丙○○假藉受雇於科鏄公司，佯稱願繼續在該公司工作之意，以繳交房屋
    貸款為由，向科鏄公司借支五萬六千元，嗣後並未繼續至該公司工作，核其所為
    ，係犯刑法第三百三十九條第一項之詐欺取財罪。被告利用不知情之員工陳存金
    向科鏄公司詐取財物，為間接正犯。審酌被告犯罪之動機、所詐取之財物僅五萬
    六千元，對自訴人所生損害非眥，及其於本院審理時已坦承犯行，並已與自訴人
    達成和解，且清償部分借款，業經自訴人之代表人林靜嫻供陳在卷等情狀，量處
    如主文所示之刑，並諭知易科罰金之折算標準，另中華民國刑法第四十一條業經
    立法院於九十年一月四日修正，總統於同月十日公布，自該月十二日起施行，雖
    被告所犯之詐欺罪為最重本刑五年以下有期徒刑之罪，依其行為時即修正前刑法
    第四十一條之規定，所宣告之刑不得易科罰金，然因其行為後刑法第四十一條修
    正為：「犯最重本刑為五年以下有期徒刑以下之刑之罪，而受六月以下有期徒刑
    或拘役之宣告，因身體、教育、職業或家庭之關係，執行顯有困難者，得以一元
    以上三元以下折算一日，易科罰金。但確因不執行所宣告之刑，難收矯正之效，
    或難以維持法秩序者，不在此限。併合處罰之數罪，均有前項情形，其應執行之
    刑於六月者，亦同」，是應依刑法第二條第一項前段之規定，適用修正後之刑法
    第四十一條，所宣告之刑得易科罰金，附此敘明。又被告前未曾受有期徒刑以上
    刑之宣告，有本院被告全國前案紀錄表在卷為憑，因一時貪念，偶罹刑典，事後
    已坦承犯行，深具悔意，經此刑之宣告後，應知警惕而無再犯之虞，本院因認暫
    不執行其刑為當，予以宣告緩刑二年，用啟自新。
據上論斷，應依刑事訴訟法第三百四十三條、第二百九十九條第一項前段，刑法第二
條第一項前段、第三百三十九條第一項、第四十一條第一項、第七十四條第一款，罰
金罰鍰提高標準條例第一條前段、第二條，判決如主文。
中      華      民      國    九十      年      五      月    二十一    日
                                  臺灣高雄地方法院刑事第二庭
                                      法  官  卓立婷
右正本證明與原本無異。
如不服本判決，應於判決送達後十日內，向本院提出上訴狀。
                                      書記官    陳家宏
中    華    民    國      九十      年      五      月      二十五      日


司法院資訊處製作；財團法人民間司法改革基金會備份。
